【裁判字號】    98,交聲,420
【裁判日期】    980727
【裁判案由】    違反道路交通管理處罰條例聲明異議
【裁判全文】
臺灣新竹地方法院交通事件裁定         98年度交聲字第420號
移送機關即
原處分機關  交通部公路總局新竹區監理所新竹市監理站
異  議  人
即受處分人  甲○○
上列異議人即受處分人因違反道路交通管理處罰條例案件，對於
交通部公路總局新竹區監理所新竹市監理站民國98年7 月7 日竹
監新四字第裁51- E00000000 號違反道路交通管理事件裁決處分
聲明異議，本院裁定如下：
    主  文
原處分關於吊扣汽車駕駛執照壹年部分撤銷。
甲○○汽車駕駛人駕駛汽車，經測試檢定酒精濃度超過規定標準
，吊扣小型車普通駕駛執照壹年。
    理  由
一、(1)按汽車駕駛人飲用酒類後，其吐氣所含酒精濃度超過每公
    升0.25毫克以上者，不得駕車；汽車駕駛人，有第35條第1
    項規定之酒後駕車情形，應接受道路交通安全講習；汽車駕
    駛人，駕駛汽車經測試檢定，有酒精濃度超過規定標準者，
    處15,000元以上60,000元以下罰鍰，並當場移置保管其車輛
    及吊扣其駕駛執照1 年，道路交通安全規則第114 條第2 款
    及道路交通管理處罰條例第35條第1 項第1 款、第24條第1
    項第2 款分別定有明文。(2)次按道路交通管理處罰條例第68
    條業於94年12月14日修正，並自95年3 月1 日施行，修正前
    該條文規定：「汽車駕駛人，因違反本條例及道路交通安全
    規則之規定，受吊扣或吊銷駕駛執照處分時，吊扣或吊銷其
    持有各級車類之駕駛執照」；修正後該條文規定：「汽車駕
    駛人，因違反本條例及道路交通安全規則之規定，受吊銷駕
    駛執照處分時，吊銷其持有各級車類之駕駛執照」。查該條
    文修正前，其原提案修正條文為：「汽、機車駕駛人，因違
    反本條例及道路交通安全規則之規定，受吊扣或吊銷駕駛執
    照處分時，吊扣或吊銷其違法或違規當時所駕駛車輛之駕駛
    執照」；立法理由略以：「原條文將違法或違規駕駛人所持
    有各級車類之駕駛執照一併吊扣或吊銷，失之過酷，影響人
    民工作及生活甚鉅，爰修正之」等語。而最後通過之修正條
    文，係將道路交通管理處罰條例第68條原有條文中之「吊扣
    或」三字刪除。準此，參照上開立法理由及立法經過，依修
    正後之條文，上開規定受「吊銷駕照」處分者，仍維持吊銷
    駕駛人持有各級車類之駕駛執照，至於受「吊扣駕照」處分
    者，則僅「吊扣」其違法或違規當時所駕駛車輛之駕駛執照
    ，不再吊扣其持有各級車類之駕駛執照。(3)又已領有聯結車
    駕駛執照者，得駕駛大客車、大貨車、代用大客車、大客貨
    兩用車、曳引車、小型車、輕型機器腳踏車。自中華民國96
    年2 月1 日起以領有大貨車駕駛執照2 年以上之經歷申請考
    驗取得聯結車駕駛執照者，不得駕駛大客車、代用大客車、
    大客貨兩用車。交通安全規則第61條第1 項第1 款亦有明文
    。
二、原處分機關略以：異議人即受處分人（下稱受處分人）甲○
    ○駕駛車號MH-2223 號自小客車，於民國98年5 月31日下午
    9 時49分許，行經新竹市○○街、東香路口，因「酒後駕車
    經施以酒精濃度測值1.00MG/L（禁駛）」之違規事由，為竹
    市警交字第E00000000 號舉發違反道路交通管理事件通知單
    （下稱本件舉發通知單）舉發，原處分機關於98年7 月7 日
    以竹監自字第裁51- E00000000 違反道路交通管理事件裁決
    書（下稱本件裁決書），依道路交通管理處罰條例第35條第
    1 項第1 款（原處分漏載同條例第24條第1 項第2 款）規定
    ，裁處受處分人「一、吊扣汽車駕駛執照1 年，並施以道安
    講習，... 本案酒駕觸犯公共危險罪，經臺灣新竹地方法院
    刑事簡易判決判處罰金新臺幣（下同）玖萬元依行政罰法第
    26條第1 項規定，行政罰鍰免於裁處」等語。
三、聲明異議意旨略以：受處分人於98年5 月31日在新竹酒駕被
    處吊扣駕照罰則，事發之時受處分人駕駛自用小客車酒駕理
    當受罰，但是受處分人為職業聯結車司機，並以此為生計，
    請求吊扣自用小客車牌，保留職業聯結車駕照等語。
四、經查：
（一）本件受處分人甲○○駕駛車號MH-2223 號自小客車，於98
      年5 月31日下午9 時49分許，行經新竹市○○街、東香路
      口，因「酒後駕車經施以酒精濃度測值1.00MG/L（禁駛）
      」之違規事由，為員警開立本件舉發通知單舉發，原處分
      機關乃依道路交通管理處罰條例第35條第1 項第1 款（原
      處分漏載同條例第24條第1 項第2 款）規定，裁處受處分
      人吊扣汽車駕駛執照1 年，並施以道安講習，本案酒駕觸
      犯公共危險罪，經本院刑事簡易判決判處罰金90,000元，
      依行政罰法第26條第1 項規定，行政罰鍰免於裁處等情，
      為受處分人於異議狀上所未爭執，並有上開舉發通知單影
      本、裁決書及本院98年度審竹交簡字第525 號判決電腦列
      印資料各1 件在卷可稽，是受處分人上開酒後駕車違規行
      為堪以認定。
（二）觀諸原處分機關出具之本件裁決書雖未載明裁決吊扣何等
      級車輛之駕駛執照，惟原處分機關之移送書中則載明「執
      行吊扣異議人羅君聯結車職業駕駛，執照1 年並無不合等
      語」，可見原處分機關本間裁決書處分之意旨在於吊扣受
      處分人聯結車職業駕駛，執照1 年。惟本件受處分人違規
      行為發生於98年5月31日，上開新修正之道路交通管理處
      罰條例第68條業已生效施行，自應適用現行即修正後之規
      定裁處。而現行道路交通管理處罰條例第68條之規定既將
      「吊扣」等字刪除，受處分人受吊扣駕駛執照處分時，應
      不再吊扣其持有之各級車類駕駛執照，故原處分機關於作
      成吊扣駕駛執照處分時，應就受處分人所應吊扣之駕駛執
      照種類予以限定，即僅得吊扣受處分人違規當時所駕駛車
      輛之駕駛執照，始符依法行政原則。是受處分人於違規時
      領有聯結車職業駕駛執照而具有駕駛小型車之資格，其駕
      駛小型車違規，依法所受之處分應為限制其駕駛小型車之
      權利，而非限制受處分人駕駛大貨車之權利，原處分機關
      無視現行道路交通管理處罰條例第68條之修法意旨，仍依
      該條修正前之規定吊扣受處分人聯結車職業駕駛執照，顯
      已逾越現行道路交通管理處罰條例第68條之規範意涵及範
      圍，與依法行政原則有違。
五、綜上所述，原處分機關就裁處吊扣受處分人駕駛執照1 年之
    裁罰部分，未考量現行道路交通管理處罰條例第68條修正規
    定與內涵，不得吊扣受處分人現尚有效之其他各級駕駛執照
    ，仍裁處吊扣受處分人「汽車駕駛執照」，即有違誤，自應
    由本院撤銷原處分關於吊扣汽車駕駛執照1 年部分，並就撤
    銷部分改諭知如主文第2 項所示之處罰。至於受處分人有無
    小型車普通駕駛執照可供吊扣，係屬執行方式之問題，惟行
    政機關本應時時因應法令之變更，而精進其行政執行成效，
    斷不得因技術層面之執行困難，而置立法修正通過之條文不
    予遵守適用，甚或逾越比例原則，此技術層面的問題，要難
    據為原處分並無不當之理由。至原處分機關另裁處受處分人
    施以道安講習部分，聲明異議意旨並未指摘及此，本院自毋
    庸另為裁處，附此敘明。
六、據上論斷，應依道路交通案件處理辦法第20條前段，裁定如
    主文。
中    華    民    國    98    年    7     月    27    日
                  交通法庭法  官   方鴻愷
以上正本證明與原本無異。
如不服本裁定，應於裁定送達後5日內向本院提出抗告狀。
中    華    民    國    98    年    7     月    27    日
                          書記官   周育瑜


司法院資訊處製作；財團法人民間司法改革基金會備份。
